【裁判字號】    95,訴,236
【裁判日期】    950630
【裁判案由】    違反懲治走私條例等
【裁判全文】
臺灣桃園地方法院刑事判決               95年度訴字第236號
公  訴  人  臺灣桃園地方法院檢察署檢察官
被      告  己○○
            壬○○
            甲○○
            丁○○
            乙○○
            庚○○
            辛○○
上列被告等因違反懲治走私條例等案件，經檢察官提起公訴（九
十四年度偵字第七四三六號、第一三一三六號），本院判決如下
：
    主  文
己○○共同連續私運管制物品進口逾公告數額，累犯，處有期徒
刑壹年。
壬○○、甲○○共同私運管制物品進口逾公告數額，各處有期徒
刑捌月。
丁○○共同連續私運管制物品進口逾公告數額，累犯，處有期徒
刑拾月。
乙○○共同私運管制物品進口逾公告數額，未遂，累犯，處有期
徒刑伍月。
庚○○、辛○○共同私運管制物品進口逾公告數額，未遂，各處
有期徒刑肆月。
    事  實
一、己○○曾因違反懲治走私條例案件，經臺灣士林地方法院以
    八十六年度訴字第五七Ｏ號判決判處有期徒刑八月，上訴後
    ，分經臺灣高等法院以八十七年度上訴字第二六六一號、最
    高法院以八十七年度臺上字第三五二一號判決上訴駁回確定
    ，而於民國八十九年七月十九日執行完畢。丁○○前因竊盜
    案件，經臺灣基隆地方法院以九十二年度訴字第五二五號判
    決判處有期徒刑一年六月，上訴後，經臺灣高等法院以九十
    三年度上易字第四四三號判決上訴駁回確定，而於九十三年
    七月二十日易科罰金執行完畢。乙○○前違反懲治走私條例
    案件，經臺灣屏東地方法院以九十年度訴字第二三Ｏ號判決
    判處有期徒刑六月，上訴後，經臺灣高等法院高雄分院以九
    十年度上訴字第一六一八號判決撤銷改判有期徒刑十月，並
    經最高法院以九十一年度臺上字第一六三六號判決上訴駁回
    確定，而於九十二年四月八日執行完畢（以上己○○、丁○○、乙○○均構成累犯）。甲○○曾因違反懲治走私條例案
    件，經臺灣宜蘭地方法院以九十一年度訴字第三四九號判決
    判處有期徒刑三月，緩刑二年，而於九十一年十一月四日確
    定，嗣緩刑期滿，緩刑之宣告未經撤銷，其刑之宣告失其效
    力（不構成累犯），均猶不知悔悟。
二、己○○係「興海二號」工作船之船長，與真實姓名年籍不詳
    自稱「阿明」臺灣籍成年男子共同基於私運逾公告數額管制
    物品進口之犯意聯絡，己○○並基於概括之犯意，約定由己○○駕船至北緯二五度二分、東經一二一度三分處我國領海
    以外之臺灣海峽中線海域（無證據認定「興海二號」有駛至
    大陸地區範圍以內），向大陸黑色鐵殼船接駁管制物品進口
    ，己○○即可得新臺幣（下同）二十萬元之報酬。旋己○○
    僱用壬○○、甲○○、丁○○為船員，壬○○等三名船員並
    與己○○、真實姓名年籍不詳自稱「阿明」臺灣籍成年男子
    共同基於私運逾公告數額管制物品進口之犯意聯絡，於九十
    四年四月九日下午五時五十分許，由己○○駕駛「興海二號
    」漁船後掛興海平臺自基隆八斗子安檢所報關出海，竟於出
    海後之九十四年四月十日晚上，在上揭我國領海以外之海域
    ，向自大陸地區不詳船名黑色鐵殼船上，與該船上之大陸成
    年船員共同基於犯意之聯絡，接駁逾公告數額管制物品即大
    陸香菇（完稅價格為一百十一萬一千六百六十四元、總重量
    五千四百四十八公斤）、花菇（完稅價格為一百十七萬三千
    三百六十九元、總重量四千七百九十二公斤）、蜂王乳（完
    稅價格為六十萬二千四百四十二元、總重量一千五百二十三
    公斤）至興海平臺內，而共同未經許可，於同年四月十一日
    上午十一時許擅自私運上開管制物品至桃園縣觀音鄉大潭電
    廠出水口處停泊，嗣於同日下午四時三十分許，警員據報前
    往上址，並當場於興海平臺內扣得上揭貨物（另於平臺內扣
    得非管制物品金華火腿，業據公訴人當庭減縮之）。
三、又己○○於九十四年六月十一日擔任臺中籍「通利號」漁船
    （編號：ＣＴ四—一一九六號）船長，並僱用丁○○、乙○○、辛○○、庚○○為船員，於同日晚上十一時三十分許由
    己○○駕駛上開漁船，自新竹市南寮漁港報關出海，而於同
    年六月十四日，真實姓名年籍不詳自稱「陳先生」成年男子
    撥入「通利號」漁船上之衛星電話而與己○○通話，要其將
    船駕至大陸地區福建省晉江市圍頭港接駁檳榔入境臺灣，再
    與另真實姓名年籍不詳之「陳先生」聯絡交貨事宜，事成後
    可得二十萬元之報酬。己○○應允後，即告知丁○○、乙○○、辛○○、庚○○要去福建省圍頭港接駁檳榔返臺，渠等
    竟與真實姓名年籍不詳「陳先生」二名共同基於違反中華民
    國船舶，非經主管機關許可，不得航行至大陸地區規定及自
    大陸地區私運管制物品逾公告數額進入臺灣地區之犯意聯絡
    ，己○○、丁○○並承前自大陸地區私運管制物品進口之同
    一概括犯意，共同未經主管機關許可，即由己○○直駛「通
    利號」而於同年六月十四日至福建省圍頭港，並於同年六月
    十七日上午九時許，在福建省圍頭港港嘴處，向真實姓名年
    籍不詳大陸地區成年男子接駁已由「陳先生」以不詳價格購
    買逾公告數額之管制進口物品即大陸地區檳榔共六千二百十
    八公斤（完稅價格為四十四萬八千七百七十八元，因上開物
    品為共犯陳先生所購，大陸地區人民因與己○○等人屬對立
    關係而無犯意之聯絡）。嗣於同年六月十七日上午十一時十
    五分許，己○○駕駛「通利號」行至金門縣北碇島南外海約
    七浬處（北緯二四度二四分，東經一一八度三六分）尚未進
    入臺灣地區十二海浬領海範圍內時，即遭行政院海巡署海洋
    巡防總局第九海巡隊巡防艇攔檢查獲，並扣得上揭檳榔，而
    無法遂其等私運管制物品即大陸地區檳榔進口臺灣地區之行
    為。
四、案經行政院海巡署海岸巡防總局北部地區巡防局及行政院海
    巡署海洋巡防總局第九海巡隊移請臺灣金門地方法院檢察署
    檢察官呈請臺灣高等法院檢察署檢察長核令臺灣桃園地方法
    院檢察署檢察官偵查起訴。
    理  由
一、按最高法院九十三年度臺上字第三五三三號判決要旨：刑事
    訴訟法第一百五十九條第一項雖規定，被告以外之人於審判
    外之言詞或書面陳述，除法律有規定外，不得作為證據。惟
    同法第一百五十九條之五第二項已規定，當事人、代理人或
    辯護人於法院調查證據時，知有第一百五十九條第一項不得
    為證據之情形，而未於言詞辯論終結前聲明異議者，視為有
    前項之同意（指同條第一項之同意作為證據）。此乃第一百
    五十九條第一項所容許，得作為證據之例外規定之一。經查
    本案被告等、檢察官、辯護人於言詞辯論終結前，均未就所
    調查之證據主張有刑事訴訟法第一百五十九條第一項不得為
    證據之情形，是參照上開最高法院判決要旨，本案經調查之
    證據均有證據能力，合先敘明。
二、訊據被告己○○、甲○○、壬○○、丁○○固供承有搭乘「
    興海二號」漁船出港，並於我國領海以外之臺灣海峽中線海
    域處自黑色鐵殼船接駁扣案大陸香菇、花菇、蜂王乳管制物
    品進口之事實；被告己○○、丁○○、乙○○、庚○○、辛○○固供承未經許可，航行至大陸地區福建省晉江市圍頭港
    ，並在該港嘴處接駁大陸檳榔之事實。惟(一)被告己○○、甲○○、壬○○、丁○○均矢口否認有於上揭事實二所示時地
    私運管制物品進口之犯意，被告己○○辯稱：是「阿明」委
    託伊至臺灣海峽中線處向一黑色鐵殼船接駁物品，伊只知道
    要載一些工具而已，接駁時伊負責駕船，沒有看到對方放何
    物至平臺內云云；被告甲○○辯稱：伊不知道出海要走私管
    制物品進口，而於與黑色鐵殼船接駁時，伊在幫忙己○○掌
    舵，伊不知道平臺內裝何物云云；被告壬○○、丁○○辯稱
    ：伊不知道出海要走私管制物品進口，當時對方將繩子丟回
    ，伊等僅負責拉繩將平臺拉回來，並不知道平臺內裝何物云
    云。(二)被告丁○○、乙○○、庚○○、辛○○均矢口否認有
    上揭事實三所示時、地違反中華民國船舶，非經主管機關許
    可，不得航行至大陸地區規定、及私運管制物品進口之犯意
    ，被告丁○○辯稱：伊睡覺起來後，看到有人將東西丟到船
    上，伊才知道是檳榔，當時伊在船上，也沒有辦法阻止云云
    ；被告乙○○辯稱：伊是到了圍頭港，船長己○○才告知要
    運檳榔云云；被告庚○○辯稱：是船長己○○決定要去福建
    省晉江市圍頭港避風，是在運東西時才知道是檳榔，當時伊
    在駕駛臺云云；被告辛○○辯稱：伊僅是船員，船長己○○
    叫伊做什麼，伊就做什麼，「通利號」在福建省晉江市圍頭
    港接駁檳榔時，伊在船艙內睡覺，後來伊醒來才知道，當時
    船已經開至海上了云云。經查：
（一）被告己○○、甲○○、壬○○、丁○○共同自大陸地區私
      運管制進口物品逾公告數額進入臺灣地區部分：
    (一)被告己○○等人於九十四年四月十日晚上在臺灣海峽中線
      公海處，向不詳船名之大陸籍漁船上輾轉接駁得大陸地區
      香菇五千四百四十八公斤、花菇四千七百九十二公斤、蜂
      王乳一千五百二十三公斤之事實，業據被告己○○等四人
      坦承在卷，且有上開物品扣案可佐，而被告己○○於偵查
      中供述對方是說國語的等語（見九十四年度偵字第七四三
      六號偵查卷第一三四頁），及證人即查獲警員丙○○於本
      院審理時證述北緯二五度二分、東經一二一度三分處海域
      是屬臺灣海峽中線海域，接近臺灣及大陸中間點等語（見
      本院九十五年六月二十日審判筆錄），並有海圖縮影一紙
      存卷足憑。從而，本件依接駁之地理位置及交付管制物品
      之人口操國語等情以觀，堪認被告己○○等人在公海上自
      不詳船名大陸籍漁船上所輾轉接駁之上開扣案物品，均屬
      來自於大陸地區無誤。
    (二)被告己○○等人於九十四年四月十一日上午十一時許私運
      扣案香菇等管制物品至桃園縣觀音鄉大潭電廠出水口處停
      泊，而於同日下午四時三十分許，警員據報前往上址而查
      獲等節，亦均為被告己○○等四人所不否認，並據證人丙○○於本院審理時證述在卷（見本院九十五年六月二十日
      審判筆錄），且有查獲位置照片四張附卷足憑（見上揭偵
      查卷第八六、八七頁），是被告己○○等四人載運上開扣
      案大陸貨物進入我國之行為，堪可認定。
    (三)扣案之香菇、花菇、蜂王乳分別歸列海關進口稅則第七章
      、第四章，若一次私運進口完稅價格逾新臺幣十萬元或重
      量逾一千公斤，核屬行政院依懲治走私條例第二條第四項
      規定公告之「管制物品項目及其數額」丙項第五款海關進
      口稅則第一章至第八章所列物品，此有財政部關稅總局九
      十四年十二月二日臺總局緝字第Ｚ○○○○○○○○○號
      函附卷足憑，而扣案香菇重五千四百四十八公斤，完稅價
      格為一百十一萬一千六百六十四元、花菇重四千七百九十
      二公斤，完稅價格為一百十七萬三千三百六十九元、蜂王
      乳重一千五百二十三公斤，完稅價格為六十萬二千四百四
      十二元，此有臺北關稅局九十四年第00000000號
      處分書在卷可證（附本院卷）。從而，上開扣案物品自屬
      行政院依懲治走私條例第二條第四項公告之「管制物品」
      無訛。
    (四)又被告己○○身為船長，復係受真實姓名年籍不詳自稱「
      阿明」成年男子委託至臺灣海峽中線處接駁物品返臺，當
      無不知受託載運物品內容之理，況被告己○○前有違反懲
      治走私條例前科，此有臺灣高等法院被告前案紀錄表附卷
      足憑，且本件僅係受「阿明」委託將扣案物品接駁回臺即
      可獲得高達二十萬元之報酬，益徵被告己○○應知悉其載
      運之貨物係屬非法物品甚明，是被告己○○上揭所辯，不
      足採信。
    (五)再被告壬○○於警詢中供述當時由伊、甲○○、丁○○三
      人共同負責綑綁平臺，共花了一小時左右等語（見上揭偵
      查卷第二八頁），並於本院審理時證述同上。從而，被告
      壬○○、甲○○、丁○○與該批走私物品已有接觸，依其
      重量、外觀包裝等客觀情狀，及接駁時間在深夜、接駁地
      點在公海等主觀認知，顯足判定其等應知綑綁之物品係屬
      非法物品，否則何庸於深夜在公海掩飾之？況被告壬○○
      、甲○○、丁○○復均供稱：出海時平臺是空的，直到在
      臺灣海峽中線處將平臺交給黑色鐵殼船接駁回來時就有扣
      案物品等語（詳本院九十五年六月二十日審判筆錄），惟
      按理船隻報關出海本僅能捕魚，何以渠等未有任何漁貨反
      係接駁物品回來，並直接返臺？益足認被告壬○○等三人
      就私運大陸地區私運管制進口物品進入臺灣地區一情，自
      難諉為不知。從而，被告壬○○、甲○○、丁○○三人所
      辯，不足採信。
（二）被告己○○、丁○○、乙○○、庚○○、辛○○共同違反
      中華民國船舶，非經主管機關許可，不得航行至大陸地區
      規定及自大陸地區私運管制物品逾公告數額進入臺灣地區
      部分：
    (一)被告己○○等人於九十四年六月十四日搭「通利號」至福
      建省晉江市圍頭港，並於同年六月十七日上午九時許，在
      圍頭港港嘴處，向真實姓名年籍不詳大陸地區成年男子接
      駁逾公告數額之管制進口物品即大陸地區之檳榔六千二百
      十八公斤之事實，業據被告己○○於本院審理時供述承在
      卷，並為被告丁○○、乙○○、庚○○、辛○○所供認，
      且證人即查獲警員癸○○於本院審理時證述：依據金門海
      岸巡防署巡防區的雷達監控顯示圖，「通利號」是從大陸
      晉江市圍頭港的港嘴出現，該處屬大陸地區等語明確（詳
      本院九十五年六月二十日審判筆錄），並有「通利號」漁
      船雷達航跡圖附卷足憑，是被告己○○、丁○○、乙○○
      、庚○○、辛○○均違反中華民國船舶，非經主管機關許
      可，不得航行至大陸地區規定至明。而扣案之檳榔，經專
      家諮詢結果，認原產地係中國大陸海南島生產之成分較大
      ，此有財政部關稅總局九十四年七月十二日臺總局認字第
      Ｚ○○○○○○○○○號函附卷可參，核與接駁之位置相
      差不遠，從而扣案檳榔屬來自於大陸地區無誤。
    (二)被告己○○等人在福建省晉江市圍頭港，接駁裝載走私檳
      榔，非在我國有管轄權之海域內，後在金門縣北碇島南外
      海約七浬處（北緯二四度二四分，東經一一八度三六分）
      尚未進入臺灣地區十二海浬領海範圍內時，即遭行政院海
      巡署海洋巡防總局第九海巡隊巡防艇攔檢查獲，而據證人
      即查獲警員癸○○於本院審理時證述被告己○○等人被查
      獲地點尚未進入臺灣地區等語（詳本院九十五年六月二十
      日審判筆錄），並有海圖縮影一紙存卷足憑（附本院卷）
      。從而，被告等私運管制物品檳榔進口，尚未進入我國國
      境內即為警員查獲而未遂，堪可認定。
    (三)扣案之檳榔為海關進口稅則第八章所列之貨品，總重量六
      千二百十八公斤，完稅價格為四十四萬八千七百七十八元
      ，已逾行政院依懲治走私條例第二條第四項公告之管制物
      品項目及其數額丙項之管制數額（即緝獲時之完稅價格超
      過十萬元或重量超過一千公斤），此有高雄關稅局九十四
      年第00000000號處分書一紙在卷可憑（附本院卷
      。從而，上開扣案檳榔自屬行政院依懲治走私條例第二條
      第四項公告之「管制物品」無訛。
    (四)又證人即被告己○○於本院審理時證述：伊等出海作業後
      即九十四年六月十四日，戊○○打電話給伊，叫伊等順便
      去福建省圍頭港載檳榔回來，當時就有向船員說老闆叫我
      們去圍頭港載檳榔，載好後我們就回去等語在卷（詳本院
      九十五年六月二十日審判筆錄），況被告己○○於偵查中
      復供述船上每人可分之代價不用談，直接依照船上階級高
      低比例來分，於扣除成本後，伊是一股半，庚○○是一股
      二，其他都是一股等語（詳福建金門地方法院檢察署九十
      四年度偵字第二六Ｏ號偵查卷第二三頁），顯見被告丁○○、乙○○、庚○○、辛○○知悉其航程之目的，且渠等
      五人間有共同犯意聯絡及行為分擔，否則苟被告丁○○、
      乙○○、庚○○、辛○○均不知情，何以得瓜分利潤？是
      被告丁○○、乙○○、庚○○、辛○○等人所辯，均不足
      採。
    綜據上述，事證已臻明確，被告等所辯，均不足埰信，被告
    等犯行均堪予認定。
三、按自大陸地區私運物品進入臺灣地區或自臺灣地區私運物品
    前往大陸地區者，以私運物品進口、出口論，適用懲治走私
    條例規定處斷，同條例第十二條定有明文，是核(一)被告己○○、甲○○、壬○○、丁○○就上揭事實二所為，均係犯懲
    治走私條例第十二條、第二條第一項之私運管制物品進口逾
    公告數額罪。被告己○○等四人與真實姓名年籍不詳自稱「
    阿明」臺灣籍成年男子、大陸籍成年船員間，就上開事實二
    之犯行，有犯意聯絡及行為分擔，均為共同正犯。(二)被告己○○、丁○○、乙○○、庚○○、辛○○就上揭事實三所為
    ，均係犯懲治走私條例第十二條、第二條第三項、第一項之
    私運管制物品進口逾公告數額未遂罪。公訴意旨漏未斟酌上
    揭理由（二）(二)部分，而認被告係犯同法第二條第一項之罪
    ，尚有未洽，惟此僅行為態樣問題，無庸變更起訴法條。又
    按中華民國船舶非經主管機關許可，不得航行至大陸地區，
    臺灣地區與大陸地區人民關係條例第二十八條第一項定有明
    文。被告己○○、丁○○、乙○○、庚○○、辛○○於上揭
    事實三所示時地違反上開規定未經許可，航行至大陸私運逾
    公告數額之管制物品進口，核其等所為，亦均係犯臺灣地區
    與大陸地區人民關係條例第八十條第一項前段之罪。又臺灣
    地區與大陸地區人民關係條例第八十條第一項前段之罪之主
    體雖限於中華民國船舶所有人、營運人、船長、機長或駕駛
    人，然無此身分之被告丁○○、乙○○、庚○○、辛○○及
    真實姓名年籍不詳自稱「陳先生」臺灣籍成年男子二名，與
    有此船長身分之被告己○○共同實施犯罪，應依刑法第三十
    一條第一項規定，均以共同正犯論（最高法院八十七年度台
    上字第一八八八號判決亦同此意旨）。被告己○○、丁○○
    、乙○○、庚○○、辛○○等人與真實姓名年籍不詳自稱「
    陳先生」臺灣籍成年男子二名，就上揭事實三私運管制物品
    進口逾公告數額未遂犯行，互有犯意聯絡及行為分擔，均為
    共同正犯。被告己○○、丁○○就上揭事實二私運管制物品
    逾公告數額之行為、及上揭事實三私運管制物品逾公告數額
    未遂之行為，時間緊接，所犯基本構成要件相同之罪，顯係
    出於概括之犯意為之，為連續犯，應依刑法第五十六條之規
    定論以一私運管制物品逾公告數額既遂罪，並加重其刑。被
    告乙○○、庚○○、辛○○就已著手於事實三之私運管制物
    品進口行為之實行而不遂，為未遂犯，應依刑法第二十六條
    前段之規定減輕其刑。被告己○○、丁○○所犯之私運管制
    物品逾公告數額罪與臺灣地區與大陸地區人民關係條例第八
    十條第一項前段之罪，有方法結果之牽連關係，均應從較重
    之私運管制物品進口逾公告數額罪處斷。被告乙○○、庚○○、辛○○就上揭事實三所犯之私運管制物品逾公告數額未
    遂罪與臺灣地區與大陸地區人民關係條例第八十條第一項前
    段之罪，有方法結果之牽連關係，均應從較重之私運管制物
    品進口逾公告數額未遂罪處斷。被告己○○、丁○○、乙○○各有如事實一所載之犯罪科刑執行情形，有臺灣高等法院
    被告前案紀錄表各一份在卷可按，其等於五年以內再犯本件
    有期徒刑以上之罪，均為累犯，均應依刑法第四十七條規定
    加重其刑，並就被告己○○、丁○○部分，依法遞加重之、
    及就被告乙○○部分，依法先加後減之。爰審酌被告己○○
    、丁○○、甲○○、乙○○均有違反懲治走私條例之犯罪紀
    錄，素行本不佳，及被告己○○等七人犯罪之動機、目的、
    手段次數，與其等由大陸地區私運管制物品進口，影響政府
    對於管制物品進口之管理，被告己○○身為船長，其他被告
    則為船員，對於上揭事實二、三之涉案程度不同，被告己○○、丁○○竟於二月餘內連續涉犯二次走私犯行，及走私之
    數量非少，被告己○○僅坦承上揭事實三之犯行，其餘被告
    均否認犯行，及被告等犯罪後態度均不佳等一切情狀，分別
    量處如主文所示之刑。
四、至扣案之私運管制進口物品逾公告數額之大陸地區香菇、花
    菇、蜂王乳、檳榔，雖分為共犯「阿明」、「陳先生」所有
    ，惟業經臺北關稅局、高雄關稅局為沒入處分，此有臺北關
    稅局九十四年第00000000號處分書、高雄關稅局九
    十四年第00000000號處分書一紙在卷可憑（均附本
    院卷），從而，上開扣案物品均無庸再為沒收之諭知。至被
    告己○○於上揭事實三犯行所使用之衛星電話、無線對講機
    ，為通利號所有權人戴章瓊所有，而非被告己○○等人所有
    ，爰不予宣告沒收。
據上論段，應依刑事訴訟法第二百九十九條第一項前段，懲治走
私條例第十二條、第二條第一項、第三項、第十一條，臺灣地區
與大陸地區人民關係條例第八十條第一項前段，刑法第十一條前
段、第二十八條、第三十一條第一項、第五十六條、第五十五條
、第四十七條、第二十六條前段，判決如主文。
本案經檢察官李允煉到庭執行職務。
中    華    民    國    95    年    6     月    30    日
                  刑事第一庭  審判長法  官  曾淑華
                                    法  官  王耀興
                                    法  官  黃梅淑
以上正本證明與原本無異。
如不服本判決，應於判決送達後10日內向本院提出上訴狀（應附
繕本），上訴於臺灣高等法院。
                                    書記官  魏里安
中    華    民    國    95    年    6     月    30    日
附錄本案論罪科刑法條：
懲治走私條例第2 條規定：
私運管制物品進口、出口逾公告數額者，處 7 年以下有期徒刑，
得併科新臺幣 3 百萬元以下罰金。
前項之未遂犯罰之。
第 1 項所稱管制物品及其數額，由行政院公告之。
懲治走私條例第11條規定：
走私行為之處罰，海關緝私條例及本條例無規定者，適用刑法或
其他有關法律。
懲治走私條例第12條規定：
自大陸地區私運物品進入臺灣地區，或自臺灣地區私運物品前往
大陸地區者，以私運物品進口、出口論，適用本條例規定處斷。
臺灣地區與大陸地區人民關係條例第80條第1 項規定：
中華民國船舶、航空器或其他運輸工具所有人、營運人或船長、
機長、其他運輸工具駕駛人違反第28條規定或違反第28條之1 第
1 項規定或臺灣地區人民違反第28條之1 第2 項規定者，處3 年
以下有期徒刑、拘役或科或併科新臺幣1 百萬元以上1 千5 百萬
元以下罰金。但行為係出於中華民國船舶、航空器或其他運輸工
具之船長或機長或駕駛人自行決定者，處罰船長或機長或駕駛人
。


司法院資訊處製作；財團法人民間司法改革基金會備份。
